臺灣彰化地方法院民事裁定
110年度消債職聲免字第5號
聲  請  人
即債務人    劉智傑  
代  理  人  魏其村律師
相  對  人
即債權人    中國信託商業銀行股份有限公司


法定代理人  利明献  


相  對  人
即債權人    永豐商業銀行股份有限公司

法定代理人  陳嘉賢  
代  理  人  呂亮毅  
相  對  人
即債權人    聯邦商業銀行股份有限公司


法定代理人  李憲章  


相  對  人
即債權人    仲信資融股份有限公司

法定代理人  張銘聰  
相  對  人
即債權人    和潤企業股份有限公司

法定代理人  田天明  
相  對  人
即債權人    固德資產管理顧問股份有限公司

法定代理人  王吳貴妹
相  對  人
即債權人    勞動部勞工保險局

法定代理人  鄧明斌  
上列當事人間因消費者債務清理事件聲請免責，本院裁定如下：
    主    文
債務人甲○○應予免責。
    理    由
一、法院為終止或終結清算程序之裁定確定後，除別有規定外，
    應以裁定免除債務人之債務。法院裁定開始清算程序後，債
    務人有薪資、執行業務所得或其他固定收入，扣除自己及依
    法應受其扶養者所必要生活費用之數額後仍有餘額，而普通
    債權人之分配總額低於債務人聲請清算前2年間，可處分所
    得扣除自己及依法應受其扶養者所必要生活費用之數額者，
    法院應為不免責之裁定。但債務人證明經普通債權人全體同
    意者，不在此限。又債務人有下列各款情形之一者，法院應
    為不免責之裁定，但債務人證明經普通債權人全體同意者，
    不在此限：㈠於7年內曾依破產法或本條例規定受免責；㈡隱
    匿、毀損應屬清算財團之財產，或為其他不利於債權人之處
    分；㈢捏造債務或承認不真實之債務；㈣聲請清算前2年內，
    因消費奢侈商品或服務、賭博或其他投機行為，所支出之總
    額逾該期間可處分所得扣除自己及依法應受其扶養者所必要
    生活費用之半數，或所負債務之總額逾聲請清算時無擔保及
    無優先權債務之半數，而生開始清算之原因；㈤於清算聲請
    前1年內，已有清算之原因，而隱瞞其事實，使他人與之為
    交易致生損害；㈥明知已有清算原因之事實，非基於本人之
    義務，而以特別利於債權人中之一人或數人為目的，提供擔
    保或消滅債務；㈦隱匿、毀棄、偽造或變造帳簿或其他會計
    文件之全部或一部，致其財產之狀況不真確；㈧故意於財產
    及收入狀況說明書為不實之記載，或有其他故意違反本條例
    所定義務之行為。消費者債務清理條例第132條、第133條、
    第134條分別定有明文。
二、本件聲請人經本院109年度消債清字第24號裁定自民國109年
    8月31日下午4時起開始清算程序，並命司法事務官進行清算
    程序，嗣經本院109年度司執消債清字第26號事件於109年12
    月16日裁定清算程序終止等事實，業經本院調取上開卷宗審
    核無訛。
三、債權人方面：
　㈠中國信託商業銀行股份有限公司表示：依本院109年度消債清
    字第24號裁定記載，請請人於聲請清算前2年之收入為新台
    幣（下同）1,077,456元（每月44,894元×24月），扣除其於
    聲請清算前2年之生活支出734,736元（15,946元×24月+7,33
    3元×4/2），剩餘342,720元，依清費者債務清理條例第133
    條規定應不免責。又聲請人於聲請清算前2年內，信用卡消
    費均為超商量販、電信3C，其數額與性質應非屬一般日常生
    活所必需，顯屬非必要支出，聲請人應說明是否用於因浪費
    、賭博或其他投機行為，致負擔過重之債務，而生開始清算
    原因之情形，依消費者債務清理條例第134條第4款規定，應
    為聲請人不免責之裁定，請查明聲請人是否有消費者債務清
    理條例第134條各款不免責事由等語。
　㈡永豐商業銀行股份有限公司表示：關於聲請人是否免責請依
    職權裁定等語。
　㈢勞動部勞工保險局表示不同意免責。
　㈣聯邦商業銀行股份有限公司表示：不同意免責。聲請人自開
    始清算程序後未清償，其非乏資力，仍透支消費與高額借款
    ，屬自願承擔逾越其支付能力之風險，即屬浪費、賭博或其
    他投行為，如准予免責有違公平正義等語。
　㈣其他債權人未表示意見。
四、聲請人無消費者債務清理條例第133條規定之不免責事由：
    查聲請人為中低收入戶，每月薪資約30,722元，再加上各項
    補助等每月平均收入約44,894元之事實，業據其於聲請清算
    事件提出中低收入戶證明書、存摺、在職證明及薪資明細）
    為證。而按消費者債務清理條例第64條之2第1、2項規定，
    債務人必要生活費用，以最近1年衛生福利部或直轄市政府
    所公告當地區每人每月最低生活費1.2倍定之。受扶養者之
    必要生活費用，準用第1項規定計算基準數額，並依債務人
    依法應負擔扶養義務之比例認定之。衛生福利部公告108年
    度臺灣省平均每人每月最低生活費用為12,388元。則聲請人
    個人每月必要生活費用為14,866元。又依聲請人所提存摺，
    聲請人所領補助為助學金、兒少補助等，自應供其未未年子
    女使用，故聲請人之4名未成年子女，每月必要生活費用59,
    464元（14,866×4），扣除其每月領取之補助款14,172元（4
    4,894-30,722），尚須扶養費45,292元，聲請人與配偶各負
    擔2分之1即22,646元。故聲請人之收入30,722元，扣除自己
    及依法應受其扶養者所必要生活費用之數額37,512元（14,8
    66元+22,646元）後，已無餘額，並其無消費者債務清理條
    例第133條所定不免責事由。
五、聲請人無消費者債務清理條例第134條規定之不免責事由：
　　聲請人係於109年6月22日聲請清算，依債權人中國信託商業
    銀行股份有限公司提出之聲請人消費日自107年8月2日起至1
    09年4月24日之消費明細表，不能認聲請人有消費者債務清
    理條例第134條第4款所定情形。此外，並無其他具體事證可
    認聲請人有消費者債務清理條例第134條規定之不免責事由
    。
六、本件清算程序已終止確定，查無消費者債務清理條例第133
    條、第134條規定應不免責情形，揆諸首揭說明，應裁定免
    除債務人之債務。又債權人於本件免責裁定確定之翌日起1
    年內，如發見債務人有虛報債務、隱匿財產或以不正當方法
    受免責者，得依消費者債務清理條例第139條規定，聲請本
    院裁定撤銷免責，併予敘明。
七、依消費者債務清理條例第132條，裁定如主文。　　
中　　華　　民　　國　　110 　年　　3 　　月　　25　　日
                  民事第三庭    法　官　羅秀緞
以上正本係照原本作成。
如不服本裁定應於送達後10日內向本院提出抗告狀，並繳納抗告
費新台幣1,000元。
中　　華　　民　　國　　110 　年　　3 　　月　　25　　日
                                書記官　蔡忻彤